臺北高等行政法院判決　　　　　　　　　　　　　　九十二年度訴字第五三○一號
　　　　　　　　　　　　　　　.
　　原　　　告　華宇仲介有限公司
　　代　表　人　甲○○○
　　　　　　　　　　　　　　　.
　　被　　　告　桃園縣政府
　　代　表　人　丙○○縣長）.
　　訴訟代理人　丁○○
右當事人間因就業服務法事件，原告不服行政院勞工委員會中華民國九十二年十月一
日勞訴字第○九二○○四二六○四號訴願決定，提起行政訴訟。本院判決如左：
　　主　文
原告之訴駁回。
訴訟費用由原告負擔。
　　事  實
一、事實概要：原告接受雇主許秀娟委託以訴外人錢寶根為受監護人名義，辦理聘僱
    外國人之申請許可等事項，於申請時提供由財團法人恩主公醫院出具之「雇主申
    請聘僱家庭外籍監護工專用診斷證明書」向行政院勞工委員會（下稱勞委會）申
    請聘僱外籍監護工，惟前開醫院於民國九十二年一月六日以（九二）恩醫事字第
    ○○一七號函復勞委會稱前開診斷證明書非該院所開立。勞委會遂於九十二年三
    月十九日以勞職外字第○九二○二○二一四五Ｂ號函移由被告查處。嗣經被告審
    查屬實，乃依就業服務法第四十條第八款及第六十五條第一項規定，於九十二年
    六月二十日以府勞外字第○九二○一三五四八四號處分書處原告罰鍰新臺幣（下
    同）三十萬元整。原告不服，提起訴願，遭決定駁回，遂提起本件行政訴訟。
二、兩造聲明：
  (一)原告未於言詞辯論期日到場，惟據其所提起訴書所載聲明：訴願決定及原處分均
    撤銷。
  (二)被告聲明：駁回原告之訴。
三、兩造之爭點：
　(一)原告主張之理由：
　　1.原告接受雇主許秀娟之委任，申辦聘僱外籍監護工，初並未委託原告代辦受監
      護人看診及取得診斷證明書業務，直至由原告公司承辦人員林凡捷與雇主接觸
      後，雇主始表示希望由原告一併代為服務。經承辦人員林凡捷轉知後，因原告
      公司人員有限，未包括此項服務，原告始代為介紹訴外人許傑偉辦理此項服務
      。嗣訴外人許傑偉逕與雇主聯絡，安排受監護人就診，並取得診斷證明書後，
      提供予原告，其間原告未參與亦不知悉系爭診斷證明書是否有不實情形。
    2.原處分以原告受委辦理外籍勞工申請案，明知該診斷證明書為不實或預見其不
      實，乃有意或不違背其本意而申請，顯有所誤解。原告若明知為不實之診斷證
      明書，豈會為雇主送件申請，而遭駁回；又如預見其不實而送件申請遭駁回，
      豈能謂符合原告代為雇主申辦之本意，原處分認原告有故意乙節，顯無所憑。
    3.按司法院釋字第二七五號解釋：「人民違反法律上之義務而應受行政罰之行為
      ，法律無特別規定時，雖不以出於故意為必要，仍須以過失為其責任條件。」
      原處分僅以原告為專業仲介公司，理應有其專業判斷，按情節應注意，能注意
      而不注意為有過失云云。查系爭診斷證明書是否為不實，依其形式外觀，任憑
      再專業之機構亦無從由外觀判斷，此猶如被告為外勞業務之主管機關之一，仍
      須向醫院求證方可得知其為不實，而原告並無任何公權力，如何向醫院求證有
      關涉及他人隱私之病歷或診斷證明書是否屬實？足見原告並無能注意而不注意
      之過失情節。而原告亦並非未盡注意能事，原告於接獲該診斷證明書後，亦依
      該診斷證明書上所載「病歷號碼」，透過網際網路至恩主公醫院網站查證病人
      就診掛號之記錄情形，亦完全相符後始送件，原告實已盡調查之能事。恩主公
      醫院網站現因內容變更無法再行上網進行相關查詢，惟此仍可函詢恩主公醫院
      有關前情是否屬實？被告逕認原告有過失，實欠允當及有失公平，亦就前揭處
      分之基本事實，有誤斷之處。
    4.又按訴願決定理由略以原告既將受託事務委託訴外人許傑偉辦理，難脫免未盡
      管理監督義務之疏失云云乙節。惟查訴外人許傑偉並非原告之受僱人，僅受委
      託辦理委任事項，事實上，原告對訴外人許傑偉本無法監督其執行，被告課原
      告予監督管理之義務，於法亦嫌無據。且訴願決定內容亦引用林凡捷之談話記
      錄：「事後公司亦上網查證該受監護人之病歷號碼均屬錢寶君無誤，．．．」
      ，但卻未就原告已盡調查能事乙節，予以論斷，其理由即顯不備。
  (二)被告主張之理由：
    1.原告接受雇主許秀娟之託，以其夫錢寶根為受監護人之名義，辦理聘僱外國人
      之申請許可等事項，於九十一年十一月十八日檢具財團法人恩主公醫院所開立
      之診斷證明書，向勞委會申請外籍家庭監護工。惟經該醫院九十二年一月六日
      （九二）恩醫事字第○○一七號函復前開診斷證明書非該院所開立，原告接受
      委任辦理聘僱外國人之申請許可等事項，提供不實資料，違法事實洵堪認定。
      核其行為違反就業服務法第四十條第八項，依同法第六十五條第一項規定處三
      十萬元罰鍰，核與首揭法條之規定洵無不合，合先指明。
    2.按明知該診斷證明書為不實，或預見其不實，仍有意或不違背其本意而向勞委
      會送件申請者，為故意或以故意論。如按情節應注意，並能注意，而不注意者
      ，為過失。雖預見其發生而確信其不發生者，亦以過失論。查本件雇主許秀娟
      係委任原告辦理聘僱外國人之申請許可等事項，此有雇主聘僱外籍勞工申請表
      可稽，原告委託訴外人林凡捷辦理取得診斷書之業務，訴外人林凡捷僅係居於
      履行輔助人之地位，代原告為一定行為，原告居於監督地位，應就林凡捷執行
      業務之行為負其責任。按訴外人林凡捷未親自辦理診斷書之申請，又另行委託
      訴外人許傑偉代辦，申辦診斷書應屬私立就業服務機構業務行為之一，原告應
      知之甚稔，對未依正常程序取得之診斷書自有可能為不實之認識，惟原告未對
      申辦過程善盡注意義務，非無疏失。雖原告稱無法辨別真偽，惟依上開說明，
      仍不能免其責任。且依司法院釋字第二七五號解釋，原告亦應舉證證明自己無
      過失，尚非可逕予免罰。
　　理  由
一、本件原告經合法通知，未於言詞辯論期日到場，核無行政訴訟法第二百十八條準
    用民事訴訟法第三百八十六條各款所列之情事，爰依被告之聲請，由其一造辯論
    而為判決，合先敘明。
二、按「私立就業服務機構及其從業人員從事就業服務業務，不得有下列情事：一、
    ………八、接受委任辦理聘僱外國人之申請許可、招募、引進或管理事項，提供
    不實資料或健康檢查檢體。……」、「違反……第四十條第二款、第七款至第九
    款規定者，處新臺幣三十萬元以上一百五十萬元以下罰鍰。」，就業服務法第四
    十條第八款及第六十五條第一項分別定有明文。復按「人民違反法律上之義務而
    應受行政罰之行為，法律無特別規定時，雖不以出於故意為必要，仍須以過失為
    其責任條件。但應受行政罰之行為，僅須違反禁止規定或作為義務，而不以發生
    損害或危險為其要件者，推定為有過失，於行為人不能舉證證明自己無過失時，
    即應受處罰。」為司法院釋字第二七五號解釋在案。
三、查原告接受雇主許秀娟委託，以訴外人錢寶根為受監護人名義，辦理聘僱外國人
    之申請許可等事項，於申請時提供以財團法人恩主公醫院名義出具之「雇主申請
    聘僱家庭外籍監護工專用診斷證明書」向勞委會申請聘僱外籍監護工，嗣經查明
    該證明書乃屬偽造等事實，為兩造所不爭執，並有聘僱外勞合約書、雇主聘僱外
    籍勞工申請表、雇主申請聘僱家庭外籍監護工專用診斷證明書及財團法人恩主公
    醫院九十二年一月六日（九二）恩醫事字第○○一七號函各一紙附於被告答辯狀
    可憑，應堪信為真正。有爭執者，厥為原告有無故意、過失？
四、經查，原告原來之法定代理人鄭秀媚於被告派員訊問時，陳稱「雇主許秀娟君有
    委託華宇公司申辦聘僱外籍監護工。由本公司業務林凡捷君承辦本件。該診斷證
    明書及申請相關文件由林凡捷君提供」；林凡捷亦陳稱「雇主許秀娟君有委託華
    宇公司申辦聘僱外籍監護工。由我承辦本件。因雇主曾詢問是否能提供受監護人
    看診及取得證明書等業務，經公司同意後，公司再委託許傑偉君處理上述業務，
    該診斷證明書係許傑偉君於九十一年十一月十八日親交公司，事後公司亦上網查
    證該受監護人之病歷號碼均屬錢寶根無誤，亦再次詢問許傑偉君是否已帶受監護
    人至醫院看診並取得診斷證明書，經許傑偉君確認後公司才支付二五、○○○元
    ，並將申辦文件送勞委會。」等語，此有各該談話筆錄附於被告答辯狀可憑。堪
    認許傑偉代辦錢寶根診斷書之取得，乃原告所委託，酬勞為二萬五千元。查該項
    診斷證明書之取得流程極為平常，無需專業知識或特殊技能、體力，其代辦手續
    費用高達二萬五千元，顯與常情不符。原告乃以代理申請聘僱外勞為業，對於此
    等異於常情之高額收費欣然接受並予支付，其對於其中原委必有所了解。原告以
    其事後透過網路查證諉稱其乃不知，實難採信。被告主張原告提供不實之診斷證
    明書乃故意，縱或並非故意，亦有過失，應可認定。
五、綜上所述，本件被告以原告接受委任辦理聘僱外國人之申請許可、招募、引進或
    管理事項，提供不實資料，乃於九十二年六月二十日以府勞外字第○九二○一三
    五四八四號處分書處原告罰鍰三十萬元，並無不合。原告仍執前詞及個人主觀之
    見解，訴請撤銷原處分與訴願決定，為無理由，應予駁回。
據上論結，本件原告之訴為無理由，爰依行政訴訟法第九十八條第三項前段、第二百
十八條，民事訴訟法第三百八十五條第一項前段，判決如主文。
中　　華　　民　　國　　九十三　　　年　　　十　二　    月　　　七  　　日
                                  臺北高等行政法院  第七庭
                                            審判長  法  官　鄭小康
      　　　　　　　　　　　　　　　　　　　　      法　官　林金本
      　　　　　　　　　　　　　　　　　　　　      法　官　黃秋鴻
右為正本係照原本作成。
如不服本判決，應於送達後二十日內，向本院提出上訴狀並表明上訴理由，如於本判
決宣示後送達前提起上訴者，應於判決送達後二十日內補提上訴理由書（須按他造人
數附繕本）。
中　　華　　民　　國　　九十三　　　年　　　十　二　　　月　　　七　　　日
                                                    書記官  張靜怡
